【裁判字號】    95,台上,2650
【裁判日期】    950512
【裁判案由】    偽造文書
【裁判全文】
最高法院刑事判決            九十五年度台上字第二六五０號
    上  訴  人  甲○○
                        號
上列上訴人因偽造文書案件，不服台灣高等法院台南分院中華民
國九十二年七月二十九日第二審更審判決（九十二年度上更(一)字
第二六七號，起訴案號：台灣台南地方法院檢察署八十八年度偵
字第一四八五六號），提起上訴，本院判決如下：
    主  文
上訴駁回。
    理  由
按刑事訴訟法第三百七十七條規定，上訴於第三審法院，非以判
決違背法令為理由，不得為之。是提起第三審上訴，應以原判決
違背法令為理由，係屬法定要件。如果上訴理由狀並未依據卷內
訴訟資料，具體指摘原判決不適用何種法則或如何適用不當，或
所指摘原判決違法情事，顯與法律規定得為第三審上訴理由之違
法情形，不相適合時，均應認其上訴為違背法律上之程式，予以
駁回。本件原判決撤銷第一審論處上訴人甲○○偽造有價證券罪
刑之判決，改判仍論上訴人以連續意圖供行使之用，而偽造有價
證券罪，處有期徒刑參年陸月。係依憑上訴人直承：伊於民國八
十七年十月五日招會後，連續偽造張寶美、林紫穎、賴俊合、林
金快、林清守之本票等情不諱，參酌告訴人林金快、證人即會員
張明珠、張薌香、林重吉、周宏宜均證以: 上訴人確有偽造林金
快名義之本票，交付活會會員；證人即會員周宏宜之妻周許芳
證稱：並未同意上訴人以周宏宜之名義，簽發本票一紙各等語，
及卷附張寶美、林紫穎、賴俊合、周宏宜、林金快等人之本票影
本多紙暨林清守為共同發票人之本票影本乙紙等證據資料，而為
論斷，已敘述其所憑之證據及認定之理由。而以上訴人否認偽造
周宏宜名義本票部分之犯行，及辯稱：係周宏宜之妻周許芳要
伊幫忙刻製印章，簽發本票云云，係飾卸之詞，無足採取，在理
由內依憑調查所得證據，詳加指駁；並說明：告訴人林金快於八
十八年十二月三日即向台灣台南地方法院檢察署提出告訴，而上
訴人遲至同年月七日始向該署提出自首狀，雖其中自首偽造林清
守本票部分之犯罪事實，係告訴人林金快所未指訴，因上訴人具
狀自首部分與告訴人林金快告訴部分屬連續犯關係，為裁判上一
罪，自不得適用自首規定減輕其刑之理由。從形式上觀察，原判
決並無違背法令之情形存在。上訴意旨略謂：(一)原判決既認定上
訴人坦承犯行，又就上訴人之辯解駁斥，自有矛盾。(二)原審未傳
訊新化鎮刻印店店主，查明上訴人之自白是否與事實相符，再依
告訴人林金快之指訴，並未提及張寶美有遭冒用名義，究竟上訴
人有無偽造林紫穎與張寶美二人，或僅冒用其中一人之名義簽發
票據，原判決並未究明。(三)原判決未鑑定上開本票，是否為上訴
人所簽發，而上訴人所應承擔之罪責，是否確為偽造有價證券罪
責，均有待查明等語。惟查：（一）證據之取捨，為事實審法院
之職權，倘其採證認事並不違背證據法則，即不得任意指為違法
。原判決已就相關事證詳加調查論列，復綜合上訴人之部分自白
及證人張明珠等人之證言，參互斟酌判斷，資為不利於上訴人之
認定，併已說明其取捨判斷而得心證之理由。且依卷內資料，又
別無證據足資證明上訴人前開供述之任意性有虛偽不實之客觀情
形，況原審審判期日，審判長行言詞辯論後，詢以「有何證據請
求調查？」時，上訴人答稱：「沒有」，有其筆錄在卷可按（見
更(一)卷第四十八頁），則原審認依憑上開證據，上訴人應負之罪
責，已臻明確，就上訴人如何刻製印章及本票簽名之鑑定，未再
為無益之調查，亦無應於審判期日調查之證據未予調查之違法可
言。上訴意旨所為指摘，無非就原審採證認事之職權行使，任憑
己見，泛言指摘，再為事實上之爭執，並非依據卷內訴訟資料而
為之具體指摘，自非適法之第三審上訴理由。（二）其餘上訴意
旨，則置原判決之明白論斷於不顧，或仍持原判決已說明理由而
捨棄不採之陳詞辯解，再為事實上之爭執，或就屬於事實審法院
採證認事職權之行使，或就同一證據資料為相異之評價，或就不
影響於判決本旨之枝節事項，全憑己見，任意指摘，難謂已符合
首揭法定上訴第三審之要件。其關於偽造有價證券部分之上訴違
背法律上之程式，應予駁回。又本件被告所犯刑法第三百三十九
條之詐欺罪部分，依刑事訴訟法第三百七十六條第四款之規定，
屬不得上訴於第三審之案件，雖本件其牽連之刑法第二百零一條
第一項之偽造有價證券罪，得提起第三審上訴，詐欺之輕罪部分
依法得併予提起上訴，但以該偽造有價證券部分之上訴合法為前
提，茲該重罪部分之上訴既不合法，應從程序上予以駁回，有如
前述，自不生因牽連犯罪之上訴不可分問題，對於該輕罪之詐欺
罪部分之上訴，亦為法所不許，應併予駁回。
據上論結，應依刑事訴訟法第三百九十五條前段，判決如主文。
中    華    民    國  九十五  年    五    月   十二   日
                      最高法院刑事第六庭
                          審判長法官  林  增  福
                                法官  邵  燕  玲
                                法官  張  清  埤
                                法官  陳  世  雄
                                法官  陳  朱  貴
      本件正本證明與原本無異
                                      書  記  官
中    華    民    國  九十五  年    五    月   十七   日
                                                      Ｅ


司法院資訊處製作；財團法人民間司法改革基金會備份。
